【裁判字號】    98,裁,2718
【裁判日期】    981112
【裁判案由】    營利事業所得稅
【裁判全文】
最  高  行  政  法  院  裁  定
                                      98年度裁字第2718號
上  訴  人  三夏企業股份有限公司
代  表  人  甲○○
被 上訴 人  財政部臺灣省南區國稅局
代  表  人  乙○○
上列當事人間營利事業所得稅事件，上訴人對於中華民國98年7
月28日高雄高等行政法院98年度再字第23號判決，提起上訴，本
院裁定如下：
    主  文
上訴駁回。
上訴審訴訟費用由上訴人負擔。
    理  由
一、按對於高等行政法院判決之上訴，非以其違背法令為理由，
    不得為之，行政訴訟法第242條定有明文。依同法第243條第
    1項規定，判決不適用法規或適用不當者，為違背法令；而
    判決有同條第2項所列各款情形之一者，為當然違背法令。
    是當事人對於高等行政法院判決上訴，如依行政訴訟法第24
    3條第1項規定，以高等行政法院判決有不適用法規或適用不
    當為理由時，其上訴狀或理由書應有具體之指摘，並揭示該
    法規之條項或其內容；若係成文法以外之法則，應揭示該法
    則之旨趣，倘為司法院解釋或本院之判例，則應揭示該判解
    之字號或其內容。如以行政訴訟法第243條第2項所列各款情
    形為理由時，其上訴狀或理由書，應揭示合於該條項各款之
    事實。上訴狀或理由書如未依此項方法表明者，即難認為已
    對高等行政法院判決之違背法令有具體之指摘，其上訴自難
    認為合法。
二、本件上訴人對於高雄高等行政法院判決上訴，主張：原判決
    適用司法院釋字第657號解釋為裁判基礎時，未審酌該號解
    釋所揭示系爭規定實質違憲之意旨，亦未考量聲請原因案件
    之實際情狀，逕以該號解釋係採定期失效之違憲宣告，駁回
    本件再審之訴，漠視上訴人以再審救濟實現個案稅捐正義之
    需要，是原判決有適用司法院釋字第657號、第405號解釋不
    當之違法。又司法院97年11月間送立法院審查之司法院大法
    官審理案件法修正草案（名稱將修正為憲法訴訟法）第33條
    第2項本文及第34條第1項前段，對於憲法解釋違憲定期失效
    情形於聲請解釋原因案件之適用有明文規範，係屬法律漏洞
    之填補，縱未經立法通過，在現行法規範付之闕如情況下，
    具有法理地位之規範位階，原判決有應適用而不適用之違法
    等語，雖以該判決違背法令為由，惟查依司法院釋字第188
    號解釋意旨，以解釋文未明定其失效日者，對於聲請人方有
    溯及之效力。如經解釋確定終局裁判所適用之法規違憲，且
    該法規於一定期限內尚屬有效者，自無從單獨對於聲請人溯
    及失其效力。次查司法院釋字第657號解釋所指所得稅法施
    行細則第82條第3項及查核準則第108條之1規定，違反憲法
    第19條租稅法律主義，應自該解釋公布之日即98年4月3日起
    ，至遲於1年內失其效力。而該解釋之所以選擇上開法條應
    於1年內失其效力之宣示，顯係考量宣告立即失效，將對國
    家整體租稅債權及租稅公平之維護，產生重大不利影響，租
    稅法律之安定性亦將遭受莫大戕害，仍擇採「定期失效」之
    法律效果，而非即時失效，以維護法秩序之安定，並予制定
    法規機關過渡時間，使其修改或重新訂定法規。故司法院釋
    字第657號解釋所指違憲之所得稅法施行細則第82條第3項及
    查核準則第108條之1規定，在該解釋所定期限屆滿前仍屬有
    效，並非立即失效，審判上適用上開規定，自應受該解釋所
    定失效期限之拘束。從而，所得稅法施行細則第82條第3項
    及查核準則第108條之1規定既不因該解釋結果而即時失其效
    力，而是另定失效日期（定期失效），則該法律或命令於所
    定期限屆滿前尚屬有效，且不生單獨對聲請原因案件溯及失
    效之法律效果，則原確定判決予以適用，即無錯誤可言。準
    此，行政訴訟法第273條第2項規定所稱：「確定終局判決所
    適用之法律或命令，經司法院大法官依當事人之聲請解釋為
    牴觸憲法者」即指確定終局判決所適用之法律或命令，經司
    法院大法官解釋為牴觸憲法，並因之即失其效力者；若該法
    律或命令雖經司法院大法官認有牴觸憲法，然其既不因該解
    釋結果而即時失其效力，而是另定失效日期（定期失效），
    則該法律或命令原非無效，確定終局判決予以適用，並無錯
    誤，則該解釋結果因未對聲請人有利，即非屬行政訴訟法第
    273條第2項規範範圍，自無從成為再審事由。又司法院大法
    官審理案件法修正草案第33條第2項本文及第34條第1項規定
    ，僅是司法院於97年10月30日召開第128次院會通過，並函
    請立法院審議，既尚未由立法院三讀修正通過，並經總統公
    布，自非法律修正之最終結果，即無拘束法院判決之效力等
    由，業經原審於判決理由詳予敘明。故前述上訴理由，係就
    原審已論斷者，泛言未論斷，或就原審所為論斷，泛言其論
    斷矛盾，而非具體說明其有何不適用法規或適用法規不當之
    情形，難認對該判決之如何違背法令已有具體之指摘。依首
    開規定及說明，應認其上訴為不合法。又查因本案為再審案
    件，僅審查原確定判決有無再審事由，無從重新審理本案原
    實體上之爭點，是原確定判決當時適用仍屬有效之系爭法規
    ，既不合再審要件，事後於再審程序，法院自無再審查是否
    拒絕適用系爭法規之必要，上訴意旨另以原審應依職權對系
    爭法規加以審查而拒絕適用，亦難認有理，併此敘明。
三、據上論結，本件上訴為不合法。依行政訴訟法第249條第1項
    前段、第104條、民事訴訟法第95條、第78條，裁定如主文
    。
中    華    民    國    98    年    11    月    12    日
                    最高行政法院第七庭
                        審判長法官  藍  獻  林
                              法官  廖  宏  明
                              法官  張  瓊  文
                              法官  姜  素  娥
                              法官  林  文  舟
以  上  正  本  證  明  與  原  本  無  異
中    華    民    國    98    年    11    月    13    日
                              書記官  彭  秀  玲


司法院資訊處製作；財團法人民間司法改革基金會備份。
